臺灣新竹地方法院民事簡易判決  
111年度竹簡字第435號
原      告  羅世維  
被      告  陳楷傑（原名：陳俊呈）

上列當事人間請求遷讓房屋等事件，本院於民國111 年11月10日
辯論終結，判決如下：
    主      文
被告應將門牌號碼新竹市○區○○○街○號之房屋全部遷讓返還原告
，並給付新臺幣伍萬捌仟元，及自民國一一一年三月二十日起至
遷讓返還之日止，按月給付原告新臺幣貳萬壹仟元。
原告其餘之訴駁回。
訴訟費用由被告負擔百分之七十九，餘由原告負擔。
本判決原告勝訴部分得假執行。
    事實及理由
壹、程序方面：
    本件被告經合法通知，未於言詞辯論期日到場，核無民事訴
    訟法第386 條各款所列情形，爰依原告之聲請，由其一造辯
    論而判決。
貳、實體方面：
一、原告主張：被告於民國108 年3 月9 日與原告簽訂房屋租賃
    契約書，向原告承租門牌號碼新竹市○區○○○街0 號之房屋（
    下稱系爭房屋），約定租賃期間自108 年3 月20日起至111 
    年3 月19日止，每月租金為新臺幣（下同）21,000 元（嗣
    因疫情關係，兩造合意於109 年4 月20日至109 年10月19日
    期間將租金調降為每月15,000元、於109 年10月20日至110 
    年3 月19日期間調降租金為每月17,000元），應按月於20日
    以前繳納，押租金為42,000 元（下稱系爭租約）。詎被告
    於租賃期間未依約足額繳納租金，截至系爭租約於111 年3 
    月19日屆滿終止後，累計所欠租金100,000元（明細詳如附
    表所示）。而被告於期限屆滿後竟未立即將置放於系爭房屋
    內之私人物品搬離，而持續占用系爭房屋，屢經催討，均置
    之不理。又被告於系爭租約終止後，迄今仍將其所有之物品
    置放於系爭房屋，並未即時搬離，而無法律上原因享有相當
    於租金之利益，原告自得請求按月給付相當於租金之損害迄
    至返還系爭房屋之日止。為此，爰依系爭租約、租約終止後
    租賃物返還請求權及不當得利之法律關係提起本件訴訟，請
    求被告遷讓返還系爭房屋、給付積欠租金及返還相當於租金
    之不當得利等語，並聲明：㈠被告應將系爭房屋全部遷讓返
    還原告，並給付積欠之租金100,000元，及自111 年3 月20
    日起至遷讓之日止，按月給付原告21,000元。㈡本件請依職
    權宣告假執行。
二、被告未於言詞辯論期日到場，亦未提出書狀作何聲明或陳述
    。
三、得心證之理由：
　㈠原告主張之前揭事實，業據其提出與所述相符之系爭租約、
    土地及建物登記第一類謄本、新竹市稅務局房屋稅籍證明書
    、新竹市稅務局108 年全期房屋稅繳納證明書、存證信函、
    帳戶往來明細、兩造間之對話紀錄等件影本為證（見本院卷
    第13至99頁），經核無訛；而被告已於相當時期受合法之通
    知，既未於言詞辯論期日到庭，亦未提出書狀作何答辯或提
    出反證，是依本院調查證據之結果，堪認原告之主張為真正
    。
　㈡關於原告請求返還系爭房屋部分：
    按租賃定有期限者，其租賃關係，於期限屆滿時消滅；承租
    人於租賃關係終止後，應返還租賃物，民法第450 條第1 項
    、第455 條前段定有明文。次按租賃定有期限者，其租賃關
    係，於期限屆滿時消滅；租賃期限屆滿後，承租人仍為租賃
    物之使用、收益，而出租人不即表示反對之意思者，視為以
    不定期限繼續契約，固為民法第450 條第1 項、第451 條所
    明定。惟出租人慮及承租人取得此項默示更新之利益，於訂
    約之際，訂明期滿後，絕不續租，或續租應另訂契約或其他
    相類之情形者，仍難謂不發生阻止續約之效力。經查，系爭
    租約第2條、第6 條分別約定：「租賃期間經甲乙雙方洽訂
    為參年，自民國108 年3 月20日起至民國111 年3 月19日止
    」、「乙方（即被告）於租期屆滿時，除經甲方（即原告）
    同意繼續出租外，應即日將租賃房屋誠心按照原狀遷空交給
    甲方，不得藉詞推諉或主張任何權利」等語（見本院卷第15
    頁），足見系爭租約之租期為108 年3 月20日起至111年3 
    月19日，為定有期限之租賃契約，系爭租約既已於111年3 
    月19日因租期屆滿而消滅，且原告於租約屆滿前之109 年10
    月23日、110 年5 月24日寄發存證信函定期催告被告支付欠
    租，若逾期仍未給付，系爭租約即行終止，不另通知，此有
    上開存證信函影本在卷為憑（見本院卷第21至27頁），是原
    告應無在租期屆滿後，有要與被告續訂租約之意思或得認為
    有繼續出租之行為甚明。揆諸前開說明，租賃期間於111年3
     月19日屆至後，系爭租約亦不發生默示更新之效力，兩造
    之租賃關係已然消滅。準此，原告依前揭系爭租約約定及民
    法第455 條前段規定，請求被告遷讓返還系爭房屋，洵屬有
    據，應予准許。
　㈢關於原告請求給付租金部分：
    再按承租人應依約定日期，支付租金，民法第439 條前段定
    有明文。又按押租金之主要目的在擔保承租人租金之給付及
    租賃債務之履行，故租賃關係消滅後，承租人如有欠租或其
    他債務不履行時，其所交付之押租金，發生當然抵充之效力
    。查被告向原告承租系爭房屋，兩造於系爭租約第3 條、第
    4 條已明文約定每月租金額度及各期租金給付之日期，被告
    自有依約給付租金之義務，且依系爭租約第5 條約定：「乙
    方（即被告）應於訂約時，交於甲方（即原告）新台幣肆萬
    貳仟元作為押租保證金」等語（見本院卷第15頁），而被告
    於租賃期間不定時、不定額繳納該期應繳之租金，截至111 
    年3 月19日已積欠租金100,000元（明細詳如附表所示），
    原告並曾分別於109 年10月23日、110 年5 月24日寄發新竹
    民主路郵局第129 號、新竹樹林頭郵局第42號存證信函催告
    被告繳付欠租，並請被告文到後7 日內繳租等情，此有原告
    提出之欠繳明細、原告帳戶往來明細、兩造間之對話紀錄、
    上開二存證信函等件影本為憑（見本院卷第39至99頁），堪
    認被告確於承租期間未正常繳交租金，合計積欠租金100,00
    0元未為給付。惟原告仍應先扣除押租金42,000元，故，原
    告請求被告給付58,000元，即屬有據，自應准許，逾此範圍
    之請求，為無理由。
  ㈣關於原告請求相當於不當得利部分：
    復按無法律上之原因而受利益，致他人受損害者，應返還其
    利益，民法第179 條前段定有明文。又按無權占有他人之不
    動產，依通常情形受有相當於該不動產租金之利益，而對不
    動產具權利之人，此時亦受有相當於租金之損害。查爭租約
    已於111 年3 月19日因屆期而終止，被告有依約按時返還租
    賃物之義務，然被告迄今仍未返還系爭房屋，受有無權占有
    系爭房屋之利益，致原告受有相當於租金之損害，故原告請
    求被告應自111 年3 月20日起至遷讓返還系爭房屋之日止，
    按月給付以相當於原租金21,000 元計算之損害金，亦屬有
    據，應准許之。
四、綜上所述，原告本於系爭租約、租約終止後租賃物返還請求
    權及不當得利之法律關係，請求被告應將系爭房屋全部遷讓
    返還原告，並請求被告給付原告積欠之租金58,000元，及自
    111 年3 月20日起至遷讓返還系爭房屋之日止，按月給付相
    當於租金之不當得利21,000 元，為有理由，應予准許。逾
    此範圍之請求，為無理由，應予駁回。
五、本件係就民事訴訟法第427 條第2 項第1 款訴訟適用簡易程
    序所為被告敗訴之判決，依同法第389 條第1 項第3 款規定
    ，應職權宣告假執行。原告雖聲請依職權宣告假執行，僅具
    促使法院職權發動之效力，自毋庸為准駁之論述。
六、訴訟費用負擔之依據：民事訴訟法第79條。
中　　華　　民　　國　　111 　年　　12　　月　　9 　　日
                  新竹簡易庭  法  官  黃致毅
以上正本證明與原本無異。
如不服本判決，須於判決送達後20日內向本庭提出上訴狀（應按
他造當事人之人數附繕本）；如委任律師提起上訴者，應一併繳
納上訴審裁判費。
中　　華　　民　　國　　111 　年　　12　　月　　9 　　日
                              書記官  蕭宛琴
　　　　　　　　　　　　　　　
附表：
一、原告主張被告應繳租金明細：    編號 承租期間（民國） 租金數額（新臺幣） 備註 1 108年3月20日至109年4月19日、110年4月20日至111年3月19日 504,000元 （計算式：每月租金21,000元×24個月＝504,000元） 每月租金為21,000元 2 109年4月20日至109年10月19日 90,000元 （計算式：每月租金15,000元×6個月＝90,000元） 每月租金調降為15,000元 3 109年10月20日至110年4月19日（按原告誤載為110年4月20日） 102,000元 （計算式：每月租金17,000元×6個月＝1020,000元） 每月租金調降為17,000元         以上合計：696,000元    二、被告實際繳納租金明細：    編號 繳納期間 租金數額 備註 1 108年3月20日至111年3月19日 465,000元  已匯入原告帳戶（包含被告支付之押租金42,000元） 2 108年3月20日至108年6月19日 63,000元 （計算式：每月租金21,000元×3個月＝63,000元） 已以現金支付 3 108年12月20日至109年1月19日 18,000元  因前三個月多匯入帳戶各1,000元，故本月僅繳交現金18,000元 4 111年1月30日 50,000元 已以現金支付                        以上合計：596,000元